【裁判字號】    98,審訴,3497
【裁判日期】    980624
【裁判案由】    損害賠償
【裁判全文】
臺灣臺北地方法院民事裁定            98年度審訴字第3497號
原      告  漢翔航空工業股份有限公司
法定代理人  乙○○
訴訟代理人  蔡欽源律師
            陳宇莉律師
被      告  大昶有限公司
法定代理人  戊○○
被      告  安泰保全股份有限公司
法定代理人  甲○○
被      告  丁○○
            丙○○
上列當事人間請求損害賠償事件，本院裁定如下：
    主  文
本件移送臺灣雲林地方法院。
    理  由
一、按訴之全部或一部，法院認為無管轄權者，依原告聲請或依
    職權以裁定移送於其管轄法院，民事訴法第二十八條第一項
    定有明文。
二、本件原告主張：被告丁○○為被告大昶有限公司之受僱人，
    在雲林縣麥寮鄉臺灣電力公司「風力發電機組新建工程」工
    地負責施工，竟監守自盜，夥同被告丙○○，於民國97年10
    月11日竊取原告向日本商所採購之風力發電機組工具，致原
    告受有新台幣3,998,435元之損害；被告大昶有限公司與原
    告間有採購承攬契約，應依民法第二百二十七條、第一百八
    十四條、第一百八十八條規定，與被告丁○○對原告負連帶
    損害賠償責任；而被告安泰保全股份有限公司與原告間有保
    全警衛勤務採購合約關係，其未依約落實巡邏管理查察義務
    ，致前述工具遭竊，亦應依民法第二百二十七條規定對原告
    負債務不履行損害賠償責任；至於被告丁○○、丙○○則應
    依民法第一百八十四條、第一百八十五條規定，對原告負共
    同侵權行為損害賠償責任；而被告間所負上開各項債務為不
    真正連帶債務，為此爰依債務不履行及侵權行為損害賠償之
    法律關係，起訴請求被告負損害賠償責任等語。核係本於債
    務不履行、侵權行為之法律關係有所請求而涉訟，且為民事
    訴訟法第五十三條第一、二款之共同訴訟類型。查：
  (一)被告大昶有限公司、安泰保全股份有限公司營業所位於臺北
    市中山區、臺中市西屯區，被告丁○○、丙○○之住所則設
    於雲林縣，故被告營業所、住所俱不在同一法院，依民事訴
    訟法第二十條但書規定，在該法第五十三條第一、二款所定
    被告數人之共同訴訟，若有該法第四至十九條特別審判籍下
    ，則被告住所、營業所所在地法院此時對之無管轄權，原告
    僅得向該共同訴訟特別審判籍法院起訴。
  (二)次按因侵權行為涉訟者，得由行為地之法院管轄，亦為民事
    訴訟法第十五條第一項所明定者。此所指「因侵權行為涉訟
    者」，包括本於侵權行為所生之損害賠償訴訟。
  1.又所謂行為地，凡為一部實行行為或其一部行為結果發生之
    地皆屬之，即除實行行為地外，結果發生地亦包括在內（參
    最高法院56年台抗字第369號判例）。惟參諸上開條文之立
    法理由，就不法行為地傾向於指係實行不法行為之地，而非
    發生不法行為結果之地，益徵最高法院上開判例載示「其一
    部行為結果發生之地」之旨，宜採限縮解釋，而認所稱結果
    發生之地，係與構成侵權行為要件事實之全部或一部，有直
    接或最重要之牽連關係者為限，庶符立法原意，並可避免一
    造濫訴致令他造遠赴法院苛受應訴負擔之弊，不宜擴張泛指
    任何間接或常出於偶然而不確定，或僅屬被害人空泛主張管
    轄原因事實而未經釋明之地，均為此所述之結果地。
  2.是以，當事人間本於侵權行為所生之損害賠償訴訟，均茲所
    謂因侵權行為涉訟，而管轄權之有無，自應依當事人主張之
    原因事實，並按諸前揭法律關於管轄之規定，以定其侵權行
    為地或結果地，並進而認定其管轄法院，且在無其他特別審
    判籍管轄法院之適用清形，法院自得依職權移轉管轄。
  3.如前所述，原告本件訴訟大抵係本於侵權行為之法律關係起
    訴請求者，有民事訴訟法第十五條特別審判籍規定適用。經
    查，被告丁○○、丙○○竊取工具之加害行為實施地點係在
    雲林縣麥寮鄉之工地，已經原告自陳甚詳（見起訴狀第3、5
    頁），另有臺灣雲林地方法院檢察署檢察官98年度偵字第
    834號起訴書所載內容可稽。據此，本件侵權行為地既然位
    於雲林縣麥寮鄉，且被告住所、營業所所在地不在同一法院
    ，是依民事訴訟法第二十條但書之規定，自應由共同管轄法
    院即臺灣雲林地方法院管轄。
  4.雖原告主張其與被告安泰保全股份有限公司間已合意由本院
    為第一審管轄法院，且原告對於被告安泰保全股份有限公司
    係依契約及債務不履行之法律關係而為請求者。然查，原告
    所述工具失竊、被告安泰保全股份有限公司履行契約上義務
    之地點均在雲林縣麥寮鄉臺灣電力公司「風力發電機組新建
    工程」工地，而本件被告間對原告所成立之損害賠償債務，
    依原告主張以觀，屬不真正連帶債務，故為民事訴訟法第五
    十三條第一、二款之共同訴訟類型，因此，本件並無同法第
    二十一條、第二十二條規定之適用，承前開(一)之說明，原告
    與被告安泰保全股份有限公司所合意管轄之本院，並無管轄
    權。
  (三)茲原告向無管轄權之本院起訴，顯係違誤。應依職權將本件
    移送於該管轄法院。
三、依首開法條裁定如主文。
中    華    民    國    98    年    6     月    24    日
                  民事第六庭  法  官  賴錦華
以上正本係照原本作成。
如對本裁定抗告，須於裁定送達後十日之不變期間內，向本院提
出抗告狀。
中    華    民    國    98    年    6     月    24    日
                              書記官  張馨文


司法院資訊處製作；財團法人民間司法改革基金會備份。
